【裁判字號】    92,交上易,55
【裁判日期】    920408
【裁判案由】    公共危險
【裁判全文】
臺灣高等法院刑事判決                            九十二年度交上易字第五五號
    上  訴  人  臺灣新竹地方法院檢察署檢察官
    被      告  乙○○
右上訴人因被告公共危險案件，不服臺灣新竹地方法院九十一年度交易字第一四八號
，中華民國九十二年一月七日第一審判決（起訴案號：臺灣新竹地方法院檢察署九十
一年度偵字第四七九四號）提起上訴，本院判決如左：
    主  文
上訴駁回。
    理  由
一、本案經本院審理結果，認第一審判決對被告乙○○為無罪之諭知，核無不當，應
    予維持，並引用第一審判決書記載之證據及理由。
二、檢察官上訴意旨略以被告騎乘機車發生車禍後，經救護人員緊急送醫救治，在加
    護病房內，被告意識混亂不清，未至昏迷程度，呼吸尚平順，可能無法配合口頭
    指示行使動作，有南門醫院函附卷可參。該函並未能確認被告是否持續性意識混
    亂不清，急救過程中意識恢復情形。被告既然呼吸平順，又未昏迷，警員仍可能
    經醫護人員同意，在被告意識稍微清醒之際，進行吐氣酒精濃度測試，因而製作
    酒精濃度測試表。汽車駕駛人拒絕接受第一項測試之檢定者，處罰鍰；汽車駕駛
    人肇事拒絕接受或肇事無法實施第一項測試之檢定者，應由交通勤務警察或依法
    令執行交通稽查任務人員，將其強制移由受委託醫療或檢驗機構對其實施血液或
    其他檢體之採樣及測試檢定，道路交通管理處罰條例第三十五條第三項、第四項
    定有明文。換言之，酒後駕車者有義務接受酒精檢測，若不服從，警員得以強制
    手段進行測試。從而本件員警原得不顧被告主觀配合態度，以血液採樣方式檢測
    ，然見被告尚未昏迷，呼吸平順，改採呼氣測試，即使斯時被告意識不清，員警
    仍得以酒測器靠住被告口鼻進行檢測，程序無違法之處。證人林麗卿於審理時陳
    稱：是警察叫我代簽，警察做酒測時我沒在旁邊，警察在加護病房外面拿給我簽
    的，警察有對我說這是對我先生做酒精測試等語；被告於警訊時亦坦承警員曾在
    南門醫院對其進行酒測，由林麗卿簽名。林麗卿意識狀態正常，又已成年，其守
    護在加護病房外，當然目睹或知悉警員曾對被告進行酒測，否則林麗卿豈會在酒
    精濃度測試表上簽名。今被告從未質疑警訊供述之正確性，足認警訊筆錄可採，
    亦證警員確實已對被告施作吐氣酒測。本件並無跡證顯示警員有動機刻意偽造酒
    測表。倘原審仍對酒測過程質疑，理應傳訊一同在南門醫院接受酒測之證人即車
    禍對造甲○○、南門醫院加護病房醫護人員，以釐清被告之辯解。酒精濃度測試
    表仍具有證據能力，已如前述，則被告吐氣酒精濃度為每公升零點四四毫克應堪
    認定。依據國內外學術研究，被告斯時體內酒精濃度，足以使其呈現多話、臉紅
    、感覺障礙、駕駛能力變差；輕微影響視覺立體感及對黑暗調適能力，會影響駕
    駛。被告酒後立即駕駛動力交通工具，於九十一年七月十八日晚間九時十五分許
    ，在新竹市○○路○段六七巷口前發生車禍。被告於審理時坦承當時車速超過六
    十公里，該處號誌又是閃光黃燈，顯然被告是因酒精影響，注意力不集中，復對
    黑暗調適能力變差，以致於不自覺超速闖過閃光號誌路口，又無法看清前方車輛
    動態，而發生車禍。易言之，被告所以發生車禍，酒醉絕對是一項重要因素。綜
    上所述，原審所為無罪判決，有值得商榷之處。請將原判決撤銷，更為適當之判
    決。
三、按犯罪事實應依證據認定之，無證據不得推定其犯罪事實，又不能證明被告犯罪
    者，應諭知無罪之判決，刑事訴訟法第一百五十四條、第三百零一條第一項分別
    定有明文。次按事實之認定，應憑證據，如未能發現相當證據，或證據不足以證
    明，自不能以推測或擬制之方法，為裁判基礎，最高法院四十年台上字第八六號
    判例參照。又認定犯罪事實，所憑之證據，雖不以直接證據為限，間接證據亦包
    括在內，然無論直接或間接證據，其為訴訟上之證明，須於通常一般之人均不致
    於有所懷疑，而得確信其為真實之程度者，始得據之為有罪之認定，倘其證明尚
    未達到此一程度，雖有合理性懷疑之存在時，尚無從為有罪之認定，此亦有最高
    法院七十六年台上字第四九八六號判例可資參照，且認定不利於被告之事實，須
    依積極證據，苟積極證據不足為不利於被告事實之認定時，即應為有利於被告之
    認定，更不必有何有利之證據，最高法院三十年上字第八一六號判例亦著有明文
    可資參照，本件訊據被告乙○○否認有何前述公訴人所指之犯行，辯稱我當時昏
    迷不醒，不能作酒測，我騎車時是很清醒，我等到完全沒有酒意才騎車出來等，
    查被告因本件車禍送醫急救時所受之傷為頭部外傷合併顱內出血及顏面骨骨折，
    左側鎖骨骨折，且被告於急診及加護病房時之意識混亂不清，可能無法配合口頭
    指示行使動作，病歷上並無記載酒精濃度之測試情況，也無記載測試血液之酒精
    濃度等，有東元綜合醫院診斷證明書及南門綜合醫院九十一年十月九日南綜醫字
    第六六四號函與所附急診病歷在卷可稽，從上之記載被告當時頭部外傷合併顱內
    出血及顏面骨骨折，意識混亂不清，可能無法配合口頭指示行使動作，病歷上並
    無記載酒精濃度之測試情況等觀之，足見被告當時無法配合為呼氣之酒側，證人
    即警員張漢鐘於原審亦證稱當時於加護病房並無醫護人員在場或協助，證人即被
    告之妻林麗卿於原審證稱是警察叫我代簽，警察作酒測時我沒有在旁邊，警察在
    加護病房外面拿給我簽的，警察有對我說這是對我先生作酒精測試等，證人林麗
    卿亦未見警員有對被告為酒測之行為，是證人林麗卿雖於酒測紙上簽名，亦難就
    此認為警員有對被告為酒測之行為，又被告嗣後雖於警訊時由警員訊問之警方有
    對其做酒測並由其太太林麗卿簽名等而回答是，惟就酒測部分，從上醫院之記載
    被告當時頭部外傷合併顱內出血及顏面骨骨折，意識混亂不清，可能無法配合口
    頭指示行使動作，病歷上並無記載酒精濃度之測試情況等觀之，足見被告當時無
    法配合為呼氣之酒側，是被告此部分承認有酒測，尚難認與事實相符，尚不足為
    被告不利之認定，而警員提出之酒測值，從上事證觀之，尚難認為確實之證據，
    已難採為本案判決之基礎，再公訴人請求傳訊加護病房之醫護人員及車禍對造甲
    ○○等，惟證人即警員張漢鐘於原審已證稱當時於加護病房並無醫護人員在場或
    協助，且亦無積極之事證足證對造之甲○○有在加護病房內或有目擊警員為被告
    酒測之情事，是公訴人請求傳訊加護病房之醫護人員及對造之甲○○，核無必要
    ，又依卷附之道路交通事故調查報告表顯示，車禍發生撞擊點係在路邊邊線外，
    車禍撞擊點離路邊仍有五至六公尺餘（自小客車車尾離路邊六．二公尺，散落物
    約在自小客車中間），是甲○○所駕車輛應係在其尚未完成迴轉時與被告機車發
    生碰撞，證人甲○○亦自承其係要迴轉且有看見被告，足見甲○○於汽車迴車前
    ，未暫停並顯示左轉燈光或手勢，看清無來往車輛，始得迴轉之交通規則，是被
    告所稱甲○○於新竹市○○路○段六十七巷口突然迴轉欲行駛北上車道，我煞車
    不及而撞擊該自小客車右前門而肇事等，尚非不可採信，再被告於本院亦承認其
    當時之車速為時速六十公里，而依卷附之道路交通事故調查報告表顯示該路段限
    速為時速五十公里，足見被告亦有超速行駛之過失，惟被告之超速行駛而肇事，
    並無積極之事證足資證明係因喝酒而超速致不能安全駕駛其機車，尚難僅因上開
    之超速行駛而肇事，即認其係因喝酒致不能安全駕駛其機車，另按法務部於刑法
    修正案公布後，對於刑法第一百八十三條之三所定服用酒類不能安全駕駛動力交
    通工具，為訂定執行之客觀標準，而邀集交通、衛生等主管機關研商，並參酌德
    國、美國之標準，認以酒精呼氣測試，測試結果酒精濃度每公升為○‧五五毫克
    （○‧五五MG/L）以上即屬不能安全駕駛，該數值係一客觀之研究數據，可作為
    參考之依據，查警員提出之酒測值，前已述明難認為確實之證據，尚難採為本案
    判決之基礎，縱使警員提出之酒測值為被告之酒精濃度測試呼氣達每公升０．四
    四毫克，惟其酒測值均未達到上開法務部認定不能安全駕駛之測試值每公升零‧
    五五毫克之參考標準，亦難認被告服用酒類不能安全駕駛動力交通工具，此外，
    復查無其他積極証據可証明被告確有公訴人所指之前開犯行，揆諸前揭最高法院
    判決之要旨，被告之犯罪自屬不能證明，是公訴人之前揭上訴為無理由，應予駁
    回。
據上論結，應依刑事訴訟法第三百六十八條、第三百七十三條判決如主文。
本案經檢察官洪泰文到庭執行職務。
中      華       民       國      九十二    年    四      月    八      日
                                  臺灣高等法院交通法庭
                                      審判長法  官  陳  正  雄
                                            法  官  許  錦  印
                                            法  官  許  宗  和
右正本證明與原本無異。
不得上訴。
                                            書記官  廖  艷  莉
中      華       民       國      九十二    年    四      月    十一    日


司法院資訊處製作；財團法人民間司法改革基金會備份。
